臺灣屏東地方法院刑事判決　　　　　　　99年度訴字第1411號
　　　　　　　　　　　　　　　　　　　100年度訴字第16號
公　訴　人　臺灣屏東地方法院檢察署檢察官
被　　　告　王琮聖
　　　　　　　　　　（
選任辯護人　葉武侯　律師
　　　　　　蔡將葳　律師
被　　　告　余祈震
選任辯護人　吳春生　律師
上列被告等因違反毒品危害防制條例案件，經檢察官提起公訴（
99年度偵字第8349號、99年度少連偵字第81號）及追加起訴（
99年度偵字第8349號、99年度偵字第9200號），本院判決如下：
    主  文
王琮聖犯如附表一所示之罪，處如附表一所示之刑。應執行有期
徒刑拾捌年。未扣案如附表二所示之物均沒收，如全部或一部不
能沒收時，以其財產抵償之。其餘被訴部分無罪。
余祈震無罪。
    事  實
一、王琮聖明知甲基安非他命屬毒品危害防制條例第2 條第2 項
    第2 款所定之第二級毒品，不得持有及販賣，竟意圖營利，
    於不詳時間，在不詳處所，基於販賣第二級毒品甲基安非他
    命牟利之犯意，向不詳姓名者販入數量不詳之第二級毒品甲
    基安非他命後，伺機販賣，並使用0000000000號行動電話作
    為販賣毒品之工具，於下述之時間、地點將第二級毒品甲基
    安非他命以下述之價格、數量販賣予蔡國璋：
（一）於99年5 月14日19時29分許，由蔡國璋以其所持用之0000
      000000號行動電話撥打王琮聖上開電話，欲向王琮聖購買
      新臺幣（下同）5,500 元之第二級毒品甲基安非他命，王
      琮聖應允後，在其位於屏東縣佳冬鄉○○村○○街56巷27
      號住處附近墓園，交付第二級毒品甲基安非他命1 包（數
      量約1 錢）予蔡國璋，蔡國璋嗣並交付現金5,500 元予王
      琮聖，王琮聖以此方式販賣第二級毒品甲基安非他命1 次
      得逞。
（二）於99年5 月19日凌晨0 時10分許，由蔡國璋以其所持用之
      0000 000000 號行動電話撥打王琮聖上開電話，欲向王琮
      聖購買5,500 元之第二級毒品甲基安非他命，王琮聖應允
      後，在其位於屏東縣佳冬鄉○○村○○街56巷27號住處附
      近墓園，交付第二級毒品甲基安非他命1 包（數量約1 錢
      ）予蔡國璋，蔡國璋嗣並交付現金5,500 元予王琮聖，王
      琮聖以此方式販賣第二級毒品甲基安非他命1 次得逞。
（三）於99年5 月20日18時48分許，由蔡國璋以其所持用之0000
      000000號行動電話撥打王琮聖上開電話，欲向王琮聖購買
      5,500 元之第二級毒品甲基安非他命，王琮聖應允後，在
      屏東縣佳冬鄉羌園國小，交付第二級毒品甲基安非他命1
      包（數量約1 錢）予蔡國璋，蔡國璋嗣並交付現金5,500
      元予王琮聖，王琮聖以此方式販賣第二級毒品甲基安非他
      命1 次得逞。
（四）於99年5 月27日凌晨0 時12分許，由蔡國璋以其所持用之
      0000 000000 號行動電話撥打王琮聖上開電話，欲向王琮
      聖購買5,500 元之第二級毒品甲基安非他命，王琮聖應允
      後，在屏東縣佳冬鄉石光村某處網咖，交付第二級毒品甲
      基安非他命1 包（數量約1 錢）予蔡國璋，蔡國璋嗣並交
      付現金5,500 元予王琮聖，王琮聖以此方式販賣第二級毒
      品甲基安非他命1 次得逞。
（五）於99年6 月5 日22時11分許，由蔡國璋以其所持用之0000
      000000號行動電話撥打王琮聖上開電話，欲向王琮聖購買
      5,500 元之第二級毒品甲基安非他命，王琮聖應允後，前
      往蔡國璋位於屏東縣林邊鄉○○村○○路16號住處，交付
      第二級毒品甲基安非他命1 包（數量約1 錢）予蔡國璋，
      蔡國璋嗣並交付現金5,500 元予王琮聖，王琮聖以此方式
      販賣第二級毒品甲基安非他命1 次得逞。
（六）於99年6 月10日凌晨1 時許，由蔡國璋以其所持用之0000
      0000 00 號行動電話撥打王琮聖上開電話，欲向王琮聖購
      買5,500 元之第二級毒品甲基安非他命，王琮聖應允後，
      在其位於屏東縣佳冬鄉○○村○○街56巷27號住處附近墓
      園，交付第二級毒品甲基安非他命1 包（數量約1 錢）予
      蔡國璋，蔡國璋嗣並交付現金5,500 元予王琮聖，王琮聖
      以此方式販賣第二級毒品甲基安非他命1 次得逞。
二、嗣於99年9 月1 日20時許，為警拘提到案，並經王琮聖同意
    在上開住處為警搜索而查獲，並扣得改造空氣長槍槍管1 支
    、改造空氣長槍槍托1 支、CO2 小鋼瓶3 瓶、魚眼1 支、鋼
    珠2 瓶、無線電1 支、魚桿1 支、鋁棒1 支、十字鎬木桿2
    支、鐵管1 支；另於同日，經警在屏東縣恆春鎮○○路鞍山
    巷30號查獲余祈震，並扣得木棍3 支、手機1 支、木質球棒
    1 支、木棒3 支、鐵勾1 支、武士刀1 支等物品，而循線查
    悉上情。
三、案經高雄市政府警察局苓雅分局及屏東縣政府警察局潮州分
    局報告臺灣屏東地方法院檢察署檢察官偵查起訴。
    理  由
壹、有罪部分
一、證據之證據能力
（一）按被告以外之人於審判外之言詞或書面陳述，除法律有規
      定者外，不得作為證據，刑事訴訟法第159 條第1 項定有
      明文。被告以外之人（包括證人、鑑定人、告訴人、被害
      人及共同被告等）於審判外之言詞或書面陳述，為所謂傳
      聞證據，由於傳聞證據有悖於法院直接審理及言詞審理之
      精神，妨害當事人之反對詰問權，影響程序正義之實現，
      除法律有規定者（例如同法第159 條第2 項、第159 條之
      1 至第159 條之5 、第206 條等）外，原則上不具有證據
      能力。證人蔡國璋、少年蔡○○（姓名年籍詳卷）、謝奕
      輝於警詢中所為之陳述，本屬傳聞證據，被告及辯護人於
      本院準備程序中爭執其證據能力，且證人蔡國璋、少年蔡
      ○○於本院審理時所為供述，經核與其等於警詢中之陳述
      一致，不符合刑事訴訟法第159 條之2 規定，故證人蔡國
      璋、少年蔡○○於警詢中所為之陳述，不具有證據能力。
（二）被告以外之人於偵查中向檢察官所為陳述，依刑事訴訟法
      第159 條之1 第2 項明文規定原則上得為證據。查證人蔡
      國璋、少年蔡○○於偵查中在檢察官面前之證述，被告及
      辯護人未抗辯該審判外陳述有何顯不可信之情況，亦只就
      證人蔡國璋、少年蔡○○請求行使反詰問權，是依前開法
      條規定，當有證據能力。
（三）按被告以外之人於審判外之陳述，雖不符刑事訴訟法第15
      9 條之1 至之4 等規定，惟經當事人於審判程序同意作為
      證據，法院審酌該言詞或書面陳述作成時之情況，認為適
      當者，亦得為證據；又當事人、代理人或辯護人於法院調
      查證據時，知有刑事訴訟法第159 條第1 項不得為證據之
      情形，而未於言詞辯論終結前聲明異議者，視為有前項之
      同意；刑事訴訟法第159 條之5 定有明文。本件當事人、
      辯護人對本判決認定被告罪行所引其餘各項傳聞證據，未
      在言詞辯論終結前聲明異議，本院審酌上舉證據作成時，
      並無不當取供或非法取得情形，認以之作為本案證據亦屬
      適當，故依法有證據能力。
二、訊據被告王琮聖於本院審理時矢口否認有何前揭犯行，辯稱
    ：「我沒有販賣第二級毒品甲基安非他命給蔡國璋」云云。
    惟查，前揭犯罪事實，業據證人蔡國璋、少年蔡○○於偵查
    時及本院審理時證述明確，且有通訊監察譯文附卷可稽，又
    上開證人與被告均無仇怨，業經被告供陳在卷，衡情當無誣
    攀之理，故被告上開辯解，顯係臨訟卸責之詞，難予採信。
    又查販賣毒品係政府嚴予查緝之違法行為，並無公定價格，
    且出售份量可任意分裝增減，價格亦因毒品純度、買賣數量
    、買賣雙方關係資力、毒品來源是否充裕、檢警查緝等因素
    而有不同，難有客觀之標準，是販賣利得除經行為人坦承或
    價量明確外，實難加以認定，然不論是瓶裝或紙包之毒品，
    均可任意分裝或增減其分量，復可依買受人之需求按原包裝
    賣出或再分裝為小包出售，則無論以原包裝賣出或分裝後再
    行出賣之每包售價，均可因賺取價差而牟得利益，至為昭然
    ；況毒品價格昂貴，取得不易，且為政府嚴予查緝之犯罪，
    凡為販賣之不法勾當者，苟無利可圖，應無甘冒被查緝法辦
    重刑之危險，平白無端義務為該買賣之工作，故堪認被告販
    入毒品之價格必較販出之價格低廉，或以同一價格而減少毒
    品之份量，而有從中賺取差額利潤圖利之意圖及事實，此應
    屬合於論理法則，且不違背社會通常經驗之理性判斷。是本
    件事證明確，被告犯行均堪以認定，應依法論科。
三、論罪科刑：按甲基安非他命為毒品危害防制條例第2 條第2
    項第2 款規定之第二級毒品，除法律另有規定者外，不得持
    有、販賣。核被告之所為，均係犯違反毒品危害防制條例第
    4 條第2 項之販賣第二級毒品罪。被告非法持有第二級毒品
    之行為，進而販賣，其持有之低度行為均應被販賣之高度行
    為所吸收，均不另論罪。被告所犯上開販賣第二級毒品罪共
    6 罪，各罪間犯意各別，應予分論併罰。另按刑法第59條之
    得酌量減輕其刑者，必須犯罪另有特殊之原因與環境等情，
    而在客觀上足以引起一般同情，認為即予宣告法定最低度刑
    期猶嫌過重者，始有其適用，至於被告犯行、情節輕微或被
    告犯罪之動機、手段、犯罪後之態度等各種情狀，僅可為法
    定刑內從輕科刑之標準，不得據為酌量減輕之理由（最高法
    院28年上字第1064號、45年臺上字第1165 號 、51年臺上字
    第899 號判例意旨參照）。本院衡以毒品危害防制條例處罰
    非法販賣毒品之行為，即鑒於毒品危害人體的生命、身體健
    康甚鉅，並不以販賣之數量多寡為其處罰要件，是被告既有
    販賣毒品之行為，已該當處罰要件，且足對社會秩序造成戕
    害，應即依該等規定論處。此外，本件亦無其他事證足認被
    告上開犯罪另有特殊之原因與環境，在客觀上足以引起一般
    同情，即使宣告法定最低度刑猶嫌過重之情事，被告所犯即
    難邀憫恕，不宜引用刑法第59條規定酌量減輕其刑，附此敘
    明。
四、爰審酌被告王琮聖明知毒品具有成癮性、濫用性，對社會深
    具危害，被告正值青壯，不思正當工作營生，竟為謀個人私
    利，無視於政府制定毒品危害防制條例之立法美意，及毒品
    對於人體健康之戕害及國家對於杜絕毒品犯罪之禁令，販賣
    第二級毒品足以危害國民身體健康及社會治安，並造成毒品
    之泛濫，而購買毒品者，甚多因施用毒品之結果，無工作能
    力，且一般均無正當工作收入，若非尋求親友經濟奧援，常
    會藉竊盜、搶奪等行為或再將購入之毒品重新販出牟利，以
    資作購買毒品費用，是被告惡性不可謂不重，所生危害不小
    ，被告犯罪之動機、目的、手段、智識程度、所生危害，暨
    其並無犯罪判刑前科，素行良好，有臺灣高等法院被告前案
    紀錄表、臺灣屏東地方法院檢察署刑案資料查註紀錄表各1
    份在卷可憑，犯罪後被告否認犯行，足見其未知悔悟，犯後
    態度不佳等一切情狀，分別量處如主文所示之刑，並定其應
    執行刑，以資懲儆。
五、按犯毒品危害防制條例第4 條之罪者，其供犯罪所用或因犯
    罪所得之財物，均沒收之，如全部或一部不能沒收時，追徵
    其價額或以其財產抵償之，同條例第19條第1 項定有明文，
    此一規定係採相對義務沒收原則，僅須為被告所有且供販賣
    毒品所用或因犯罪所得之物為已足，並不以當場搜獲扣押為
    限（最高法院93年度臺上字第2670號判決意旨參照）；惟該
    條係就販賣毒品犯罪所得之「財物」沒收之規定，尚不及於
    犯罪所得之利益。第按販賣毒品所得之對價，不問其中何部
    分屬於成本，何部分屬於犯罪所得之財物，應均予沒收（最
    高法院65年6 月22日65年度第5 次刑庭庭推總會議決議（一
    ）意旨參照）。又被告販賣第二級毒品甲基安非他命如附表
    二之所得，雖未扣案，然為被告販毒所得，亦應依毒品危害
    防制條例第19條第1 項規定宣告沒收，如全部或一部不能沒
    收，以其財產抵償之。至扣得之改造空氣長槍槍管1 支、改
    造空氣長槍槍托1 支、CO2 小鋼瓶3 瓶、魚眼1 支、鋼珠2
    瓶、無線電1 支、魚桿1 支、鋁棒1 支、十字鎬木桿2支 、
    鐵管1 支，雖為被告之物，然均與本案犯罪事實無關乙情，
    業據被告陳明在卷，復查無其他證據足以證明上開物品係供
    被告本案犯罪使用，故均不為沒收之宣告，附此敘明。
貳、無罪部分
一、追加起訴意旨另以：被告余祈震、王琮聖明知甲基安非他命
    屬毒品危害防制條例第2 條第2 項第2 款所定之第二級毒品
    ，不得販賣，竟意圖營利，基於販賣第二級毒品甲基安非他
    命之犯意聯絡，余祈震先於99年4 月初某日某時許，在其位
    於屏東縣佳冬鄉○○村○○路89號住處，以6 千元之價格，
    販賣數量不詳之第二級毒品甲基安非他予謝奕輝乙次，並交
    由王琮聖至屏東縣佳冬鄉玉光村某處釣蝦場前將上開甲基安
    非他命交付予謝奕輝。余祈震復於99年4 月底某日某時許，
    在其上址住處，以6 千元之價格，販賣數量不詳之第二級毒
    品甲基安非他予謝奕輝乙次，並交由王琮聖至屏東縣佳冬鄉
    玉光村某處釣蝦場前將上開甲基安非他命交付予謝奕輝。嗣
    於99年9 月1 日，經警在屏東縣恆春鎮○○路鞍山巷30號查
    獲余祈震，並扣得木棍3 支、手機1 支、木質球棒1 支、木
    棒3 支、鐵勾1 支、武士刀1 支等物品。因認被告余祈震、
    王琮聖涉犯毒品危害防制條例第4 條第2 項販賣第二級毒品
    罪嫌。
二、按犯罪事實應依證據認定，無證據不得認定其犯罪事實；不
    能證明被告犯罪者，應諭知無罪之判決，刑事訴訟法第154
    條第2 項、第301 條第1 項分別定有明文。又認定犯罪事實
    所憑之證據，雖不以直接證據為限，間接證據亦包括在內，
    然而無論直接證據或間接證據，其為訴訟上之證明，須於通
    常一般之人均不致有所懷疑，而得確信其為真實之程度者，
    始得據為有罪之認定，倘其證明尚未達到此一程度，而有合
    理之懷疑存在而無從使事實審法院得有罪之確信時，即應由
    法院為諭知被告無罪之判決，最高法院著有76年臺上字第49
    86號判例可資參照。
三、前開追加起訴意旨認定被告余祈震、王琮聖於上揭時、地涉
    有販賣第二級毒品甲基安非他命2 次之犯行，無非係以證人
    謝奕輝於警詢及偵查中經具結後所為之陳述為其唯一論據。
    然訊據被告余祈震、王琮聖則均堅詞否認有販賣第二級毒品
    犯行，並於本院審理時聲請傳喚證人謝奕輝到庭接受詰問，
    嗣證人謝奕輝經本院依法傳喚到庭具結證述：「我沒有向被
    告余祈震、王琮聖買過第二級毒品甲基安非他命，我只有跟
    他們借過錢，曾經被要過，警詢中表示於99年4 月份買過3
    次是為了報復而已，因為我入監而我老婆要跟我離婚，警察
    說我老婆因為余祈震老婆的關係所以要跟我離婚，因為我有
    跟余祈震借過錢，起初是余祈震跟我要過錢，之後變成王琮
    聖來向我要錢，要的比較緊不讓我延期，於偵查中我把向人
    家拿的套在他們2 人身上，我想說他們都有案底，應該不會
    再叫我出庭。偵查中我說余祈震及王琮聖賣毒品給我部分不
    實在。」等語。經查，證人謝奕輝於警詢及偵查中雖曾指稱
    被告余祈震、王琮聖有販賣第二級毒品甲基安非他命予伊之
    行為，然於本院審理時到庭具結證述又改稱沒有，並自承於
    偵查中所述不實（見本院100 年度訴字第16號卷第71頁），
    是其於警、偵訊所言顯尚有可議，不足為認定被告犯罪事實
    之依據。此外，依現有卷證，復未據查獲被告余祈震、王琮
    聖曾持有用以販賣或持有第二級毒品甲基安非他命之器具，
    自難僅因證人謝奕輝前開客觀上有明顯瑕疵之證詞為唯一論
    據，遽認被告余祈震、王琮聖有追加起訴意旨所指犯行，揆
    諸前開說明，此部分自應認為不能證明被告犯罪，應為被告
    余祈震、王琮聖無罪之諭知。
據上論斷，應依刑事訴訟法第299 條第1 項前段、第301 條第1
項，毒品危害防制條例第4 條第2 項、第19條第1 項，刑法第11
條、第51條第5 款、第9 款，判決如主文。
本案經檢察官潘國威到庭執行職務
中　　華　　民　　國　 100　　年　　5 　　月　　16　　日
　　　　　　　　  刑事第三庭　審判長　法　官 張世賢
                                      法　官 蕭筠蓉
                                      法　官 陳茂亭
以上正本證明與原本無異。
如不服本判決應於收受判決後10日內向本院提出上訴書狀，並應
敘述具體理由；其未敘述上訴理由者，應於上訴期間屆滿後20日
內向本院補提理由書（均須按他造當事人之人數附繕本）「切勿
逕送上級法院」。
中　　華　　民　　國　 100　　年　　5 　　月　　16　　日
                                      書記官 黃佳惠
附錄本件判決引用之法條：
毒品危害防制條例第4條第2項
製造、運輸、販賣第二級毒品者，處無期徒刑或 7 年以上有期
徒刑，得併科新臺幣 1 千萬元以下罰金。
附表一：
┌───┬─────────────────┬────┐
│編號  │     主      文                   │備  註  │
├───┼─────────────────┼────┤
│（一）│王琮聖販賣第二級毒品，處有期徒刑捌│犯罪事實│
│      │年拾月；未扣案新臺幣伍仟伍佰元沒收│如事實欄│
│      │，如全部或一部不能沒收時，以其財產│一（一）│
│      │抵償之。                          │所載    │
├───┼─────────────────┼────┤
│（二）│王琮聖販賣第二級毒品，處有期徒刑捌│犯罪事實│
│      │年拾月；未扣案新臺幣伍仟伍佰元沒收│如事實欄│
│      │，如全部或一部不能沒收時，以其財產│一（二）│
│      │抵償之。                          │所載    │
├───┼─────────────────┼────┤
│（三）│王琮聖販賣第二級毒品，處有期徒刑捌│犯罪事實│
│      │年拾月；未扣案新臺幣伍仟伍佰元沒收│如事實欄│
│      │，如全部或一部不能沒收時，以其財產│一（三）│
│      │抵償之。                          │所載    │
├───┼─────────────────┼────┤
│（四）│王琮聖販賣第二級毒品，處有期徒刑捌│犯罪事實│
│      │年拾月；未扣案新臺幣伍仟伍佰元沒收│如事實欄│
│      │，如全部或一部不能沒收時，以其財產│一（四）│
│      │抵償之。                          │所載    │
├───┼─────────────────┼────┤
│（五）│王琮聖販賣第二級毒品，處有期徒刑捌│犯罪事實│
│      │年拾月；未扣案新臺幣伍仟伍佰元沒收│如事實欄│
│      │，如全部或一部不能沒收時，以其財產│一（五）│
│      │抵償之。                          │所載    │
├───┼─────────────────┼────┤
│（六）│王琮聖販賣第二級毒品，處有期徒刑捌│犯罪事實│
│      │年拾月；未扣案新臺幣伍仟伍佰元沒收│如事實欄│
│      │，如全部或一部不能沒收時，以其財產│一（六）│
│      │抵償之。                          │所載    │
└───┴─────────────────┴────┘
附表二：
┌───┬─────────┬────────────┐
│編號  │犯罪所得（新臺幣）│備  註                  │
├───┼─────────┼────────────┤
│1     │伍仟伍佰元。      │犯罪事實如事實欄一（一）│
│      │                  │所載                    │
├───┼─────────┼────────────┤
│2     │伍仟伍佰元。      │犯罪事實如事實欄一（二）│
│      │                  │所載                    │
├───┼─────────┼────────────┤
│3     │伍仟伍佰元。      │犯罪事實如事實欄一（三）│
│      │                  │所載                    │
├───┼─────────┼────────────┤
│4     │伍仟伍佰元。      │犯罪事實如事實欄一（四）│
│      │                  │所載                    │
├───┼─────────┼────────────┤
│5     │伍仟伍佰元。      │犯罪事實如事實欄一（五）│
│      │                  │所載                    │
├───┼─────────┼────────────┤
│6     │伍仟伍佰元。      │犯罪事實如事實欄一（六）│
│      │                  │所載                    │
└───┴─────────┴────────────┘
